【裁判字號】    99,交聲,2199
【裁判日期】    990719
【裁判案由】    交管條例聲異
【裁判全文】
臺灣板橋地方法院交通事件裁定        99年度交聲字第2199號
原處分機關  交通部公路總局臺北區監理所板橋監理站
受處分人即
異  議  人  甲○○
上列受處分人因違反道路交通管理處罰條例事件，對於交通部公
路總局臺北區監理所板橋監理站民國九十九年三月四日所為之處
分（原處分案號：板監裁字第裁41-C00000000號），聲明異議，
經臺灣屏東地方法院移轉管轄，本院裁定如下：
    主  文
原處分撤銷。
    理  由
一、聲明異議意旨略以：受處分人即異議人甲○○於民國九十八
    年八月十七日下午一時四十三分許，因酒後駕駛車號J93-66
    7 號重型機車，行經臺北縣新莊市○○路與景德路口，為警
    攔查而認有「酒後駕車致他人受輕傷，呼氣測定值1.02mg/l
    」之違規及違法行為而當場舉發。有關涉犯酒後駕車罪部分
    ，前經臺灣板橋地方法院檢察署檢察官偵查後，於九十八年
    九月二十一日以九十八年度偵字第二四二八０號予以緩起訴
    處分，期間一年，並於收受臺灣板橋地方法院檢察署檢察官
    執行緩起訴處分命令通知書後二個月內向地方自治團體臺北
    縣（臺北縣政府緩起訴處分金專戶）支付新臺幣（下同）五
    萬元，並經臺灣高等法院檢察署於九十八年十月九日以九十
    八年度上職議字第一０七七六號為駁回再議之處分確定在案
    。異議人已於九十九年一月二十日依法向臺北縣（臺北縣政
    府緩起訴處分金專戶）支付五萬元。惟查，就本件酒後駕車
    相同事件，異議人於日前又接獲原處分機關交通部公路總局
    臺北區監理所板橋監理站依違反道路交通管理處罰條例所為
    之裁決書，又裁罰異議人需處罰鍰四萬五千元。異議人見報
    紙所載一罪兩罰爭議多之新聞，又因識淺，不懂法律，不知
    以上裁罰是否適當，請鈞院明裁等語
二、按受處分人不服道路交通管理處罰條例第八條所定主管機關
    所為之處罰者，得於接到裁決書之翌日起二十日內，向管轄
    地方法院聲明異議，道路交通管理處罰條例第八十七條第一
    項定有明文。復按交通法庭認為聲明異議有理由或聲明異議
    雖無理由而原處分不當或違法者，應以裁定將原處分經聲明
    異議部分撤銷，並自為裁定，但因原處分機關無管轄權而撤
    銷之者，應移送有管轄權之機關，道路交通案件處理辦法第
    二十條亦定有明文。
三、經查：
  (一)按送達，於應受送達人之住居所、事務所或營業所為之；於
    應送達處所不獲會晤應受送達人時，得將文書付與有辨別事
    理能力之同居人、受僱人或應送達處所之接收郵件人員；送
    達，不能依前二條規定為之者，得將文書寄存送達地之地方
    自治或警察機關，並作送達通知書兩份，一份黏貼於應受送
    達人住居所、事務所、營業所或其就業處所門首，另一份交
    由鄰居轉交或置於該送達處所信箱或其他適當位置，以為送
    達。前項情形，由郵政機關為送達者，得將文書寄存於送達
    地之郵政機關，行政程序法第七十二條第一項前段、第七十
    三條第一項、第七十四條第一項及第二項亦分別定有明文。
    又處理違反道路交通管理事件有關文書送達之程序，依行政
    程序法之規定，違反道路交通管理事件統一裁罰基準及處理
    細則第五條亦定有明文。揆諸前揭法條規定，有關違反道路
    交通管理事件裁決書之送達，自應適用行政程序法有關文書
    送達之程序。
  (二)綜上說明，就本件異議人聲明異議之違規事實及處罰係原處
    分機關於九十九年三月四日製開板監裁字第裁41-C00000000
    號違反道路交通管理事件裁決書（下稱裁決書）所作成之裁
    決，並由郵政機關於九十九年三月十一日僅送達於異議人當
    時所設籍之戶籍地即屏東縣恆春鎮○○路二五四巷二號之二
    ，惟因於該應送達處所不獲會晤應受送達人即異議人、同居
    人、受僱人或應送達處所之接收郵件人員，故將本件裁決書
    寄存送達地之郵政機關，並作送達通知書兩份，一份黏貼於
    應受送達人住所門首，另一份置於該送達處所信箱或其他適
    當位置，以為送達一節，此有本件裁決書、送達證書及司法
    院電子閘門戶役政資訊連結作業系統之異議人個人基本資料
    查詢結果單各一紙在卷可憑，自堪認定。惟查，異議人於本
    件違規事發當時起迄今所登記之駕籍地則另為屏東縣恆春鎮
    ○○路二巷八號，此有司法院電子閘門公路監理車籍查詢系
    統證號查詢機車駕駛人單及機車駕照基本資料各一紙在卷可
    參。然於本件中，原處分機關僅對受處分人即異議人之住所
    （即戶籍地：屏東縣恆春鎮○○路二五四巷二號之二）為裁
    決書之送達，卻漏未對受處分人即異議人之居所（即駕籍地
    ：屏東縣恆春鎮○○路二巷八號）為裁決書之送達，則堪認
    原處分機關對於本件裁決書之送達程序，尚有疏漏，有違行
    政程序法第七十二條第一項之規定，以致本院無從正確起算
    異議人得以提起本件聲明異議之二十日期間，為保障異議人
    依法得提起本件聲明異議之程序利益，自應由本院將原處分
    予以撤銷，再由原處分機關依法製開裁決書後依行政程序法
    之相關規定重新合法送達予受處分人即異議人，待受處分人
    即異議人合法收受本件裁決書後方生效力，其後如受處分人
    即異議人對該裁決書不服，再由受處分人即異議人於法定聲
    明異議期間二十日內向所轄地方法院交通法庭提起聲明異議
    ，方為適法。
據上論斷，應依道路交通管理處罰條例第八十七條第二項，道路
交通案件處理辦法第二十條，裁定如主文。
中    華    民    國    99    年    7     月    19    日
                  交通法庭    法  官  林家賢
如不服本裁定，應於裁定送達後五日內向本院提出抗告狀（應附
繕本），抗告於臺灣高等法院。
                              書記官  林政良
中    華    民    國    99    年    7     月    19    日

司法院資訊處製作；財團法人民間司法改革基金會備份。
